【裁判字號】    97,訴,1418
【裁判日期】    971030
【裁判案由】    毒品危害防制條例
【裁判全文】
臺灣基隆地方法院刑事判決              97年度訴字第1418號
公  訴  人  臺灣基隆地方法院檢察署檢察官
被      告  甲○○
                    （現於臺灣基隆監獄基隆分監）
上列被告因毒品危害防制條例案件，經檢察官提起公訴（97年度
毒偵字第2316號），本院判決如下：
    主  文
本件公訴不受理。
    理  由
一、公訴意旨略以：被告甲○○前因施用毒品案件，先後二次經
    裁定送觀察、勒戒後，均認無繼續施用毒品之傾向，分別由
    臺灣基隆地方法院檢察署檢察官於民國88年1月18日及5月10
    日，以88年度偵緝字第7號及第171號，為不起訴處分確定。
    又因施用毒品案件，經送強制戒治，先後由臺灣基隆地方法
    院檢察署檢察官聲請簡易判決處刑及提起公訴，分別經臺灣
    基隆地方法院於89年3月27日及90年6月15日，以89年度基簡
    字第64訴及90年度易字第154號判決，各判處有期徒刑5月、
    8月確定，以上二刑接續執行，於91年6月6日縮刑期滿執行
    完畢。詎其仍未戒除毒癮，復基於施用第一級毒品海洛因之
    犯意，於97年8月5日凌晨2、3時許，在其與朱傳俊位於基隆
    市○○街50號之住處內，施用毒品海洛因。嗣於同日晚上7
    時40分許，甲○○與朱傳俊共同騎乘竊得之POY-109號贓車
    （另案偵辦中），在基隆市中山橋上，為警攔查查獲，經警
    得其同意採尿送驗結果，其尿液中係呈海洛因之嗎啡陽性反
    應後，始悉上情，因認被告涉嫌毒品危害防制條例第10 條
    第1項之施用第一級毒品罪嫌云云。
二、按92年7月9日修正公布，93年1月9日起施行之毒品危害防制
    條例第20條、第23條規定，係就施用第一、二級毒品者，所
    為係「初犯」、「5年內再犯」或「5年後再犯」，而異其刑
    事處遇程序，其規定「初犯」施用第一、二級毒品之被告或
    少年，經觀察、勒戒或強制戒治後，應為不起訴處分或不付
    審理之裁定，亦即以觀察、勒戒或強制戒治之保安處分代替
    刑事訴追；經觀察、勒戒或強制戒治執行完畢釋放後5年內
    再犯者，則依法追訴或裁定交付審理；至於觀察、勒戒或強
    制戒治執行完畢釋放後「5年後再犯」者，亦適用「初犯」
    以保安處分代替刑事訴追之程序。其立法理由係以施用第一
    級或第二級毒品者，具「病患性犯人」之特質，故對「初犯
    」者，送觀察、勒戒，以戒除其身癮，或進一步施以強制戒
    治，戒除其心癮；經觀察、勒戒或強制戒治執行完畢釋放後
    「5年後再犯」者，因前所實施之觀察、勒戒或強制戒治已
    收5年之遮斷效果，足以戒除其毒癮，故仍適用「初犯」以
    保安處分代替刑事訴追程序。至經觀察、勒戒或強制戒治執
    行完畢釋放後「5年內再犯」者，因其再犯率甚高，原實施
    之觀察、勒戒及強制戒治既已無法收其實效，爰依法追訴或
    裁定交付審理。故施用第一、二級毒品者，除曾經觀察、勒
    戒或強制戒治執行完畢後5年內再犯之情形外，均仍得適用
    以保安處分代替刑事訴追程序之規定，並不限於初犯施用毒
    品者。倘初犯施用毒品罪後，雖於5年內第二次再犯，然因
    時值毒品危害防制條例修正之前，且經觀察、勒戒結果，未
    有繼續施用傾向，乃依修正前舊法規定，為不起訴處分或不
    付審理之裁定；或雖有繼續施用毒品之傾向，乃裁定送強制
    戒治，並依法訴追，其強制戒治亦經執行完畢。嗣再犯，且
    其行為時距強制戒治執行完畢釋放時之間隔已滿5年者，核
    與初犯經保安處分執行完畢釋放後「5年內再犯」者，其再
    犯率高，原實施之觀察、勒戒及強制戒治已無法收其實效之
    情形，而與「5年後再犯」者，已收5年遮斷效果之情形相同
    ；本於上開對具治療成效之病患性毒品犯，期能藉由強制治
    療之保安處分戒除其身、心癮之立法本旨，自應認與「5 年
    後再犯」之情形相同，仍適用以保安處分代替刑事訴追之規
    定（最高法院96年度臺非字第201號、第224號、第256號判
    決意旨參照）。
三、經查，被告甲○○前因施用毒品案件，先後二次經裁定送觀
    察、勒戒後，均認無繼續施用毒品之傾向，經檢察官分別於
    民國88年1月18日及5月10日，以88年度偵緝字第7號及第171
    號，為不起訴處分確定。又因施用毒品案件，經送強制戒治
    ，於90年5月18日戒治期滿，先後由臺灣基隆地方法院檢察
    署檢察官聲請簡易判決處刑及提起公訴，經本院於89年3月
    27日及90年6月15日，以89年度基簡字第64訴及90年度易字
    第154號判決，各判處有期徒刑5月、8月確定，此有臺灣高
    等法院被告前案紀錄表可稽。是以本件被告於97年8月5日凌
    晨2、3時許，在其與朱傳俊位於基隆市○○街50號之住處內
    ，施用毒品海洛因1次，因本件行為時距前揭強制戒治執行
    完畢釋放時隔已滿5年，依前揭最高法院判決意旨，應屬「5
    年後再犯」，檢察官依法本應聲請將被告送觀察、勒戒，誤
    向本院提起公訴，依前揭最高法院判決意旨，本件未以保安
    處分代替刑事訴追，即非適法，本案行為時距前揭強制戒治
    執行完畢釋放時之間隔已滿5年，依前揭最高法院判決意旨
    ，應屬「5年後再犯」，檢察官依法本應聲請將被告送觀察
    、勒戒，迺誤向本院提起公訴，起訴程序違背規定，爰不經
    言詞辯論，逕為不受理之判決。
四、據上論斷，應依刑事訴訟法第303條第1款、第307條，判決
    如主文。
中    華    民    國    97    年    10    月    30    日
                  刑事第二庭審判長法  官  陳志祥
                                  法  官  黃梅淑
                                  法  官  陳伯厚
以上正本證明與原本無異。
如不服本判決應於收受本判決後10日內向本院提出上訴書狀，其
未敘述上訴理由者，並得於提起上訴後10日內向本院補提理由書
狀（均須按他造當事人之人數附繕本）「切勿逕送上級法院」。
中    華    民    國    97    年    10    月    31    日
                                  書記官  黃士元


司法院資訊處製作；財團法人民間司法改革基金會備份。
